臺灣臺北地方法院民事判決
111年度簡上字第8號
上  訴  人  鐘玉桂  

訴訟代理人  黃弘毅  


被  上訴人  康美櫻  

上列當事人間請求清償借款事件，上訴人對於中華民國110年9月
28日本院臺北簡易庭110年度北簡字第12124號第一審判決提起上
訴，本院於民國111年9月28日言詞辯論終結，判決如下：
    主  文
原判決除確定部分外廢棄。
上開廢棄部分，被上訴人在第一審之訴駁回。
第一審(除確定部分外)、第二審訴訟費用均由被上訴人負擔。
　　事實及理由
一、被上訴人主張：上訴人於民國101年4月間向被上訴人借錢供
    其子即訴外人張豪洋（原名為張書賓，下稱張豪洋）在美留
    學之開銷，被上訴人遂於101年4月2日、同年6月21日以其設
    於華南銀行桂林分行之帳戶分別匯款新台幣（下同）10萬元
    、5萬元至張豪洋之玉山銀行營業部帳號000000000000號帳
    戶內。嗣被上訴人於110年1月18日以存證信函催告張豪洋返
    還上開款項，惟張豪洋及上訴人均置之不理，為此，爰依消
    費借貸之法律關係，請求上訴人應給付被上訴人15萬元，及
    自起訴狀繕本送達翌日起至清償日止，按週年利率5％計算之
    利息等語。
二、上訴人則以：被上訴人雖曾傳送一份手寫「張書賓」玉山銀
    行營業部帳號之紙條予上訴人，惟前揭紙條並非上訴人所寫
    ，而係上訴人之配偶即訴外人張啟鴻（下以姓名稱之）之字
    跡，可見本件借款應係張啟鴻手寫前揭紙條要求被上訴人匯
    款至張豪洋前揭帳戶內，並非上訴人所為，故本件借款並非
    上訴人向被上訴人借貸，被上訴人向上訴人請求清償借款，
    應無理由等語，資為抗辯。
三、原審為被上訴人一部勝訴、一部敗訴之判決，即判命上訴人
    應給付被上訴人15萬元，及自110年4月12日起至清償日止，
    按週年利率5％計算之利息，並依職權為假執行及免為假執行
    之宣告，另駁回被上訴人其餘之訴（此部分未據被上訴人聲
    明不服，已告確定）。上訴人就原判決不利之部分提起上訴
    ，並聲明：㈠原判決不利上訴人部分廢棄；㈡上開廢棄部分，
    被上訴人在第一審之訴駁回。被上訴人則聲明：上訴駁回。
四、本院之判斷：
　㈠按民事訴訟如係由原告主張權利者，應先由原告負舉證之責
    ，若原告先不能舉證，以證實自己主張之事實為真實，則被
    告就其抗辯事實即令不能舉證，或其所舉證據尚有疵累，亦
    應駁回原告之請求。又稱消費借貸者，於當事人間必本於借
    貸之意思合致，而有移轉金錢或其他代替物之所有權於他方
    之行為，始得當之。是以消費借貸，因交付金錢之原因多端
    ，除有金錢之交付外，尚須本於借貸之意思而為交付，方克
    成立。倘當事人主張與他方有消費借貸關係存在者，自應就
    該借貸意思互相表示合致及借款業已交付之事實，均負舉證
    之責任，其僅證明有金錢之交付，未能證明借貸意思表示合
    致者，仍不能認為有該借貸關係存在(最高法院17年上字第9
    17號、98年度台上字第1045號判決參照)。
  ㈡經查，被上訴人共計匯付15萬元予上訴人之子張豪洋之事實
    ，為兩造所不爭執，然依前開說明，被上訴人尚應就兩造間
    有成立消費借貸之意思表示合致之事實，負舉證責任。關於
    此部分，被上訴人雖提出一張手寫「To：美孆姊  玉山銀行
    營業部&ZZZZ; 0000000000000張書賓 謝謝」之傳真字條（
    下稱系爭字條）及其以微信致上訴人之通訊記錄為據（見本
    院卷第77、79頁），主張兩造間有借貸意思之合致云云，然
    上訴人辯稱系爭字條不是其所寫，係其配偶張啟鴻之字跡一
    情，業經證人張啟鴻於本院證稱：系爭字條是伊寫的，這筆
    借款上訴人都不知情，與上訴人無關等語（見本院卷第132
    、133頁），可見該字條係張啟鴻所書寫，且其內亦無隻字
    片語提及兩造間成立消費借貸之事，又被上訴人前揭所提其
    與上訴人之微信通訊記錄，亦僅有被上訴人單方發送予上訴
    人之訊息，並未見上訴人有何回應，均難認被上訴人就其主
    張與上訴人有借貸意思表示之合致已盡舉證之責。至原審以
    上訴人不爭執被上訴人分別匯款10萬、5萬元至張豪洋之玉
    山銀行帳戶內，及不爭執被上訴人於110年1月18日寄發催告
    張豪洋清償15萬元借款之高雄桂林郵局第000007號存證信函
    ，即認上訴人於本件訴訟上已為自認；惟所謂「自認」，應
    係指上訴人對於被上訴人所主張不利於己之事實，在訴訟上
    承認其為真實之行為，但本件上訴人自始均否認被上訴人所
    主張該借款係上訴人向被上訴人借貸之事實，要非自認，是
    原審顯有誤認，附予敘明。
　㈢從而，被上訴人就其主張與上訴人成立消費借貸之意思表示
    合致一節，尚未能舉證以實其說，揆諸上開說明，不能認為
    兩造間有該借貸關係之存在。是被上訴人依消費借貸之法律
    關係請求上訴人應償還15萬元款項及遲延利息，即屬無據。
五、綜上所述，被上訴人依消費借貸法律關係，請求上訴人給付
    15萬元，及自110年4月12日起至清償日止，按週年利率5％計
    算之利息，為無理由，應予駁回。原審就上開不應准許部
    分為被上訴人勝訴之判決，並依職權為假執行及免為假執行
    之宣告，容有未洽。上訴意旨指摘原判決此部分不當，求予
    廢棄改判，為有理由。爰由本院將原判決關於不利上訴人部
    分廢棄，並改判如主文第2項所示。
六、本件事證已臻明確，兩造其餘攻擊、防禦方法及所提之證據
    ，核與判決結果不生影響，爰不一一論列，附此敘明。
七、據上論結，本件上訴為有理由。依民事訴訟法第436條之1第
    3項、第450條、第78條，判決如主文。　　
中　　華　　民　　國　　111 　 年　 10 　月　　19 　　日
                  民事第四庭   審判長法　官  溫祖明
　
　　　　　　　　　                   法  官  洪文慧
　　　　　　　　　　　　　　　　　　                　　
　　　　　　　　　　　　　　　　　　 法  官  陳靜茹
以上正本係照原本作成
本件不得上訴
中　　華　　民　　國　　111 　年　　10　　月　　19　　日
                                書記官　林昀潔